臺灣板橋地方法院刑事判決　　　　　　 100年度訴字第1033號
公　訴　人　臺灣板橋地方法院檢察署檢察官
被　　　告　江聰明
上列被告因違反毒品危害防制條例案件，經檢察官提起公訴（
100年度毒偵字第1357 號），被告於準備程序中就被訴事實為有
罪之陳述，經本院合議庭裁定由受命法官獨任進行簡式審判程序
，判決如下：
    主  文
江聰明施用第一級毒品，累犯，處有期徒刑陸月，如易科罰金，
以新臺幣貳仟元折算壹日。扣案之第一級毒品海洛因殘渣袋壹只
沒收銷燬，提撥器壹個沒收。
    事  實
一、江聰明前因施用第一級毒品案件，經本院以95年度毒聲字第
    1363號裁定送觀察、勒戒後，因有繼續施用毒品傾向，復經
    本院以95年度毒聲字第1680號裁定令入戒治處所施以強制戒
    治，於民國96年6 月4 日釋放出所，並由臺灣板橋地方法院
    檢察署檢察官以96年度戒毒偵字第251 號為不起訴處分確定
    。又因施用毒品案件，經本院以98年度簡字第6073號判處有
    期徒刑6 月確定，於98年11月27日執行完畢。詎仍不知悔改
    ，基於施用第一級毒品海洛因之犯意，於100 年1 月29日中
    午某時許，在新北市○○區○○街22號5 樓，以將海洛因用
    水稀釋後置入針筒內注射之方式，施用第一級毒品海洛因1
    次。嗣於翌日（30日）13時30分許，為警在上址查獲，並扣
    得江聰明所有之海洛因殘渣袋1 只、提撥器1 個，經警採集
    江聰明尿液送檢後，呈鴉片類陽性反應，始悉上情。
二、案經新北市政府警察局海山分局移請臺灣板橋地方法院檢察
    署檢察官偵查起訴。
    理  由
一、本案被告江聰明所犯係死刑、無期徒刑、最輕本刑為3 年以
    上有期徒刑以外之罪，其於準備程序中就前揭被訴事實為有
    罪之陳述，經受命法官告知簡式審判程序之旨，並聽取其與
    公訴人之意見後，本院認無不得或不宜改依簡式審判程序進
    行之情事，依刑事訴訟法第273 條之1 第1 項、第284 條之
    1 規定，裁定本案由受命法官獨任進行簡式審判程序；且依
    刑事訴訟法第273 條之2 及第159 條第2 項規定，不適用傳
    聞法則有關限制證據能力之相關規定，合先敘明。
二、上揭犯罪事實，業據被告於本院審理時自白不諱，且被告為
    警查獲後，經警採集其尿液檢體送鑑定，先以酵素免疫分析
    法（EIA ）初步檢驗，呈現鴉片類陽性反應，再以氣相層析
    質譜儀法（GC/MS ）確認檢驗，亦呈現可待因、嗎啡陽性反
    應等情，此有新北市政府警察局海山分局毒品案件尿液檢體
    編號及姓名對照表、臺灣檢驗科技股份有限公司於100 年3
    月18日所出具之濫用藥物檢驗報告各1 紙在卷可稽（本案偵
    查卷宗第22、49頁參照），並有上開海洛因殘渣袋1 只、提
    撥器1 個扣案可證，足徵被告任意性自白與事實相符，應堪
    採信。再被告前因施用第一級毒品案件，經本院以95年度毒
    聲字第1363號裁定送觀察、勒戒後，因有繼續施用毒品傾向
    ，復經本院以95年度毒聲字第1680號裁定令入戒治處所施以
    強制戒治，於96年6 月4 日釋放出所，並由臺灣板橋地方法
    院檢察署檢察官以96年度戒毒偵字第251 號為不起訴處分確
    定等情，有臺灣高等法院被告前案紀錄表1 份在卷可考，其
    於上開強制戒治執行完畢釋放後5 年內再犯本件施用第一級
    毒品犯行，自應依毒品危害防制條例第23條第2 項規定，依
    法追訴、處罰。本案事證明確，被告犯行洵堪認定，應依法
    論科。
三、按海洛因係毒品危害防制條例第2 條第2 項第1 款所明定列
    管之第一級毒品。是核被告所為，係犯毒品危害防制條例第
    10條第1 項之施用第一級毒品罪。被告施用海洛因前持有海
    洛因之低度行為，為施用之高度行為所吸收，不另論罪。又
    被告有如犯罪事實欄所載之科刑及執行紀錄，此觀卷附臺灣
    高等法院被告前案紀錄表1 份即明，其於受有期徒刑之執行
    完畢後，5 年以內故意再犯本件有期徒刑以上之罪，為累犯
    ，應依刑法第47條第1 項規定加重其刑。審酌被告業經觀察
    、勒戒及強制戒治之矯治程序，猶未能藉斷毒癮，又被告雖
    陳稱其業已參加減害計畫（即美沙冬替代療法），惟按違反
    毒品危害防制條例第10條之罪者，「於犯罪未發覺前」，自
    動向行政院衛生署指定之醫療機構請求治療，醫療機構免將
    請求治療者送法院或檢察機關。依前項規定「治療中」經查
    獲之被告或少年，應由檢察官為不起訴處分或由少年法院為
    不付審理之裁定，但以一次為限，毒品危害防制條例第21條
    第1 項、第2 項定有明文。而上開條例第21條第2 項所稱「
    依前項規定治療中經查獲」，係指依該條第1 項規定，犯同
    條例第10條之罪者，於犯罪未發覺前，自動向行政院衛生署
    指定之醫療機構請求治療，而於治療中始經查獲該項未發覺
    之犯罪而言。至於治療中再犯施用毒品之罪而被查獲者，並
    不包括在內。最高法院97年度台上字第1893號判決意旨可資
    參照。是本件被告雖於97年12月3 日起即已在新北市立聯合
    醫院接受服用美沙冬之治療，有新北市立聯合醫院100 年5
    月25日診斷證明書一紙在卷可考，然被告係於100 年1 月29
    再為本件犯行，顯屬於治療中再犯施用毒品之罪而被查獲，
    核與毒品危害防制條例第21條第1 項、第2 項所規定之要件
    不符，自難獲寬待。惟按86年10月30日立法院三讀通過、87
    年5 月20日總統公布、同年月22日生效施行之毒品危害防制
    條例，已將施用毒品者認定具「病患性犯人」之特質，亦即
    施用毒品者在司法上之身分仍為「被告」，但在醫療上則屬
    身心成癮之「病患」，此種觀念上的改變，具體表現在施用
    毒品罪法定刑度之降低，並兼採以觀察勒戒方式戒除其「身
    癮」及以強制戒治方式戒除其「心癮」之保安處分，俾以「
    治療」、「矯治」為主要目的，而非重在「處罰」。查毒品
    危害防制條例第10條第1 項施用第一級毒品罪之法定刑為6
    月以上5 年以下有期徒刑，倘有加重事由（如：累犯）存在
    ，被告勢將入監執行，其刑罰不可謂不重。而被告施用第一
    級毒品之行為固屬可責，惟觀諸被告自本案被查獲前之97年
    12月3 日起，即在新北市立聯合醫院持續接受美沙冬替代療
    法治療至今，配合情況良好，宜持續治療，有該院上開診斷
    證明書1 紙存卷可考，足認被告非無戒除毒品之決心，倘被
    告因本案入監執行，勢將中斷替代療法之療程，除前所投注
    之治療效果將付諸東流外，亦與毒品危害防制條例對施用毒
    品者以「治療」替代「處罰」之美意相乖違，尤以施用毒品
    犯行對他人尚無損害可言，所生危害應非至鉅。是以綜觀本
    案犯罪情狀，核無不能憫恕之情，依司法院大法官會議釋字
    第263 號解釋、最高法院95年臺上字第788 號判決意旨，考
    量被告客觀之犯行與主觀之惡性，以及其犯罪所生結果，認
    犯罪之情狀尚有可憫恕之情，如科以最低度刑，仍嫌過重，
    爰依刑法第59條規定，酌量減輕其刑，並依法先加後減之，
    處刑如主文所示，並諭知易科罰金之折算標準。
四、扣案之海洛因殘渣袋1 只（所含海洛因量微無法析離磅秤）
    ，係查獲之第一級毒品，不問屬於犯人與否，應依毒品危害
    防制條例第18條第1 項前段之規定沒收銷燬；扣案之提撥器
    1 組，係供被告施用毒品所用之物，且經被告自承確屬其所
    有（見本院準備筆錄第2 頁），爰依刑法第38條第1 項第2
    款規定併予宣告沒收。
據上論斷，應依刑事訴訟法第273 條之1 第1 項、第299 條第1
項前段，毒品危害防制條例第10條第1 項、第18條第1 項前段，
刑法第11條、第47條第1 項、第59條、第41條第1 項前段、第38
條第1 項第2 款，判決如主文。
本案經檢察官洪國朝到庭執行職務。
中    華    民    國   100    年    5     月    31    日
                    刑事第十五庭  法  官  黃司熒
上列正本證明與原本無異。
如不服本判決，應於判決送達後10日內，向本院提出上訴書狀，
並應敘述具體理由；其未敘述上訴理由者，應於上訴期間屆滿後
20日內向本院補提理由書（均須按他造當事人之人數附繕本），
「切勿逕送上級法院」。
                                  書記官  屠衛民
中    華    民    國   100    年    5     月    31    日
附錄本案論罪科刑法條全文：
毒品危害防制條例第10條
施用第一級毒品者，處 6 月以上 5 年以下有期徒刑。
施用第二級毒品者，處 3 年以下有期徒刑。